臺灣高等法院花蓮分院刑事判決　　　　100年度上易字第107號
上　訴　人
即　被　告　沈韋村
選任辯護人　陳永來律師
上列上訴人因傷害案件，不服臺灣臺東地方法院99年度易字第33
9號中華民國100年5月27日第一審判決（起訴案號：臺灣臺東地
方法院檢察署99年度偵續字第21號），提起上訴，本院判決如下
：
    主  文
上訴駁回。
    犯罪事實
一、沈韋村因懷疑李孟霖向警方檢舉其撿拾漂流木而結怨，竟基
    於教唆傷害人身體之犯意，於民國99年5月19日下午1時前某
    時許，在臺東縣境不詳地點，基於教唆其外甥王俊翔（另由
    臺灣臺東地方法院【下稱臺東地院】於100年8月2日以100年
    度訴字第152、228號就本案部分判處有期徒刑2年）傷害李
    孟霖身體之犯意，唆使王俊翔毆打李孟霖，王俊翔竟因而產
    生傷害之犯意，乃與潘俊文（經臺東地院以99年度訴字第28
    0號判決判處有期徒刑1年10月確定）、林育安、高仲彥（經
    臺東地院以99年訴字205號判決各判處有期徒刑5月，嗣於10
    0年7月27日本院以100年度上易字第80號判處林育安、高仲
    彥2人有期徒刑3月，高仲彥並緩刑2年確定）共同基於傷害
    他人身體之犯意聯絡，於99年5月19日下午1時許，由王俊翔
    攜帶鋁棒1支、十字鎬木柄2支及頭套4只等物，並駕駛車牌
    號碼K3-5351號自用吉普車搭載潘俊文、林育安、高仲彥3人
    前往沈韋村位於臺東縣卑南鄉利吉村利吉12號之住處，由王
    俊翔依沈韋村指示在沈韋村住處門口的貨櫃附近取得沈韋村
    所有之十字鎬木柄1支，沈韋村於渠等離去前靠近上開吉普
    車並向渠等示意趕快離開，渠等離去後便在沈韋村上開住處
    附近之溪邊，以沾濕之衛生紙貼遮前揭吉普車車牌，旋於同
    日下午1時45分許抵達臺東縣卑南鄉○○村○○路91號李孟
    霖住處，斯時王俊翔、潘俊文、林育安及高仲彥均頭戴黑色
    頭套，由林育安持鋁棒，高仲彥、潘俊文、王俊翔則各持十
    字鎬木柄，共同毆打李孟霖之四肢部位，致李孟霖因而受有
    左側尺骨開放性骨折、左側脛腓骨開放性骨折、左側第四掌
    骨骨折、右小腿及左手臂挫傷等傷害。嗣渠等毆打李孟霖後
    ，旋即與沈韋村電話聯繫於岩灣隧道口附近會合，沈韋村並
    提供無糖綠茶4瓶供渠等飲用。
二、案經李孟霖訴由臺東縣警察局臺東分局報請臺灣臺東地方法
    院檢察署檢察官偵查起訴。
    理  由
壹、證據能力：
一、按當審判外之陳述是要提出來作為證明該陳述內容是否真實
    時，該審判外之陳述始屬於傳聞證據；相反的，審判外的陳
    述並非用來證明陳述內容之真實性時，則非屬傳聞。換言之
    ，證人雖係轉述自第三人在審判外之陳述，惟當「待證事實
    」是「第三人曾經陳述」本身，而非「第三人陳述之內容」
    時，則該證人之證詞即非傳聞證據（參見傳聞法則-理論與
    實踐，初版，第50、51頁，陳運財等人合著，元照出版有限
    公司）。經查：證人即另案被告林育安、高仲彥於偵查中及
    原審均證述另案被告王俊翔曾向渠等表示係被告沈韋村要求
    其毆打李孟霖，此一證言針對原陳述者王俊翔之陳述內容「
    被告沈韋村教唆王俊翔傷害告訴人李孟霖」固屬傳聞證據，
    然上開證人之證詞若非用以證明「被告沈韋村有教唆王俊翔
    毆打李孟霖」之直接事實，而係用以證明「王俊翔曾經對林
    育安及高仲彥表示：沈韋村有叫伊打李孟霖等語」陳述本身
    之間接事實（非以原陳述者之陳述內容為待證事實），揆諸
    上開說明，上開證人之證詞，即非傳聞證據，自有證據能力
    ，合先敘明。辯護人以：原判決以林育安及高仲彥之陳述作
    為證明「王俊翔曾向渠等表示係被告教唆伊毆打李孟霖」之
    事實，進而認為其等證言有證據能力，且恐係誤植他案之待
    證事實於本案，並錯認各該證據在每個案件中所代表之價值
    云云，尚有誤會。
二、按檢察官職司追訴犯罪，就審判程序之訴訟構造言，檢察官
    係屬與被告相對立之當事人一方，偵查中對被告以外之人所
    為之偵查筆錄，或被告以外之人向檢察官所提之書面陳述，
    性質上均屬傳聞證據。自理論上言，如未予被告反對詰問、
    適當辯解之機會，一律准其為證據，似有違當事人進行主義
    之精神，對被告之防禦權亦有所妨礙；然而現階段刑事訴訟
    法規定檢察官代表國家偵查犯罪、實施公訴，必須對於被告
    之犯罪事實負舉證之責，依法其有訊問被告、證人及鑑定人
    之權，證人、鑑定人且須具結，而實務運作時，偵查中檢察
    官向被告以外之人所取得之陳述，原則上均能遵守法律規定
    ，不致違法取供，其可信性極高，為兼顧理論與實務，乃於
    修正刑事訴訟法時，增列第159條之1第2項，明定被告以外
    之人（含被害人、證人等）於偵查中向檢察官所為陳述，除
    顯有不可信之情況者外，得為證據（最高法院93年度臺上字
    第2397號判決意旨參照）。本件證人林育安、高仲彥於偵查
    中之證述，檢察官並未對之違法取供，且於供前對之諭知具
    結義務及偽證之處罰，渠等於偵查中向檢察官所為之陳述，
    復查無顯不可信之情況，自有證據能力。
三、次按刑事訴訟法第158條之3規定：「證人、鑑定人依法應具
    結而未具結者，其證言或鑑定意見，不得作為證據。」所謂
    「依法應具結而未具結者」，係指檢察官或法官依刑事訴訟
    法第175條之規定，以證人身分傳喚被告以外之人（證人、
    告發人、告訴人、被害人、共犯或共同被告）到庭作證，或
    雖非以證人身分傳喚到庭，而於訊問調查過程中，轉換為證
    人身分為調查時，此時其等供述之身分為證人，則檢察官、
    法官自應依本法第166條有關具結之規定，命證人供前或供
    後具結，其陳述始符合第158條之3之規定，而有證據能力。
    若檢察官或法官非以證人身分傳喚而以告發人、告訴人、被
    害人或共犯、共同被告身分傳喚到庭為訊問時（例如刑事訴
    訟法第71條、第219條之6第2項、第236條之1第1項、第248
    條之1、第271條第2項、第271條之1第1項），其身分既非證
    人，即與「依法應具結」之要件不合，縱未命其具結，純屬
    檢察官或法官調查證據職權之適法行使，當無違法可言。（
    最高法院100年度臺上字第1464號、99年度臺上字第2059號
    、96年度臺上字第3527號判決意旨足資參照）。查證人林育
    安、高仲彥及潘俊文於臺東地院另案審理中，渠等係以被告
    身分在法官面前所為陳述，依法自不用具結，故渠等於臺東
    地院另案審理中，向法官所為之陳述，揆諸上開說明及刑事
    訴訟法第159條之1第1項之規定，亦均有證據能力。
四、按被告以外之人於檢察事務官、司法警察官或司法警察調查
    中所為之陳述，與審判中不符時，其先前之陳述具有較可信
    之特別情況，且為證明犯罪事實存否所必要者，得為證據，
    刑事訴訟法第159條之2定有明文。而刑事訴訟法第159條之
    2所定之傳聞例外，必符合被告以外之人於檢察事務官、司
    法警察官、司法警察調查中所為之陳述，「與審判中不符」
    ，且其先前之陳述，具備「可信性」及「必要性」2要件，
    始例外得適用上開規定，認其先前所為之陳述，為有證據能
    力。此所謂「與審判中不符」，係指該陳述之主要待證事實
    部分，自身前後之供述有所不符，導致應為相異之認定，此
    並包括先前之陳述詳盡，於後簡略，甚至改稱忘記、不知道
    或有正當理由而拒絕陳述（如經許可之拒絕證言）等實質內
    容已有不符者在內。所謂「可信性」要件，則指其陳述與審
    判中之陳述為比較，就陳述時之外部狀況予以觀察，先前之
    陳述係在有其可信為真實之特別情況下所為者而言。至所謂
    「必要性」要件，乃指就具體個案案情及相關證據予以判斷
    ，其主要待證事實之存在或不存在，已無從再從同一供述者
    取得與先前相同之陳述內容，縱以其他證據替代，亦無由達
    到同一目的之情形（最高法院96年度臺上字第4365號判決意
    旨參照）。查證人高仲彥於警詢時所為之證述，對被告而言
    ，雖屬傳聞證據，然證人高仲彥於原審審理時對於99年5月
    19日渠等於車上有無如何協議傷害李孟霖、王俊翔有無說為
    何要打李孟霖等事實，均陳稱「忘記了」，與先前警詢時供
    述不符，渠先前之陳述接近案發之初，出於自然，較之於原
    審審判中之記憶為清晰；且依據證人高仲彥警詢筆錄上所載
    ，警員於詢問前已履行告知義務，經證人高仲彥簽名確認，
    而證人高仲彥於原審審理中被質疑為何忘記當時所發生之事
    情，僅陳稱時間經過太久、記憶力不好，並未提出有何遭警
    不當對待之情，其於警詢中之陳述應具任意性，再觀察其於
    原審審理中刻意迴避不願正面回答渠等於99年5月19日至被
    告沈韋村家中所發生的經過、王俊翔有無說過任何話等情，
    且證人高仲彥於99年8月23日偵查中曾向檢察曾陳稱遭受到
    王俊翔之恐嚇（見99年度偵續字第21號卷第34頁），顯見證
    人高仲彥於原審審理時對於上開情節證稱「忘記了」等語，
    無非係受到外來之壓力，再參以其於警詢時之證述與證人林
    育安所述大致相符，益徵證人林育安於警詢時之供述具有較
    為可信之特別狀況，且其警詢時所供述之內容，乃係證明被
    告於99年5月19日案發前後，有與渠等見面，及王俊翔於當
    日有無說過被告沈韋村之所以毆打告訴人李孟霖，係因李孟
    霖檢舉被告撿拾漂流木等情，此乃涉及本案犯罪事實之存否
    具有必要性。是以，證人高仲彥於警詢所為之證述，合於刑
    事訴訟法第159條之2之規定，應有證據能力。至若證人林育
    安於警詢所為之證述與原審審理時之證述前後並無不一致之
    情形，並未有與原審審判中不符之情形，故證人林育安於警
    詢之證詞，應無證據能力。
五、又按被告以外之人（包括證人、鑑定人、告訴人、被害人及
    共同被告等）於審判外之陳述雖不符刑事訴訟法第159條之1
    至第159條之4之規定，而經當事人於審判程序同意作為證據
    ，法院審酌該言詞陳述或書面陳述作成時之情況，認為適當
    者，亦得為證據；當事人、代理人或辯護人於法院調查證據
    時，知有第159條第1項不得為證據之情形，而未於言詞辯論
    終結前聲明異議者，視為有前項之同意，刑事訴訟法第159
    條之5定有明文。立法意旨在於傳聞證據未經當事人之反對
    詰問予以核實，原則上先予排除。惟若當事人已放棄反對詰
    問權，於審判程序中表明同意該等傳聞證據可作為證據；或
    於言詞辯論終結前未聲明異議，基於尊重當事人對傳聞證據
    之處分權，及證據資料愈豐富，愈有助於真實發見之理念，
    且強化言詞辯論主義，使訴訟程序得以順暢進行，上開傳聞
    證據亦均具有證據能力。除上開證人林育安、高仲彥、潘俊
    文之審判外陳述，本判決以下所引之供述證據，檢察官及被
    告、辯護人於原審及本院準備程序及審判期日中均未予爭執
    ，且迄至言詞辯論終結前亦未再聲明異議，本院審酌上開證
    據作成時之情狀，並無違法或不當等情形，認為以之作為本
    案之證據亦屬適當，依上開規定，自有具證據能力。
貳、實體部分：
甲、認定犯罪事實所憑之證據及理由：
一、訊據被告沈韋村矢口否認有何上開教唆傷害之犯行，辯稱：
    伊沒有教唆王俊翔去毆打李孟霖，係王俊翔懷疑李孟霖檢舉
    其撿拾漂流木之情事，於99年5月19日王俊翔告訴伊要去打
    李孟霖時，伊還有阻止王俊翔；又王俊翔打電話給我，要我
    送飲料到岩灣隧道口附近，我有拿4瓶無糖綠茶給他們，不
    是和他們會合云云。
二、經查：
(一)、被告係王俊翔之親舅舅；王俊翔於99年5月19日，攜帶鋁棒1
    支、十字鎬木柄2支及頭套4只等物，並駕駛車牌號碼K3-535
    1號自用吉普車搭載潘俊文、林育安、高仲彥3人至被告位於
    臺東縣卑南鄉利吉村利吉12號之住處，王俊翔並下車與被告
    交談，渠等離開被告上開住處後，復至溪邊以沾濕之衛生紙
    貼遮前揭吉普車車牌，並於同日下午1時45分許抵達臺東縣
    卑南鄉○○村○○路91號告訴人李孟霖住處，王俊翔、潘俊
    文、林育安、高仲彥均頭戴黑色頭套，由林育安持鋁棒，高
    仲彥、潘俊文、王俊翔則各持十字鎬木柄，共同毆打李孟霖
    之四肢部位，致李孟霖因而受有左側尺骨開放性骨折、左側
    脛腓骨開放性骨折、左側第四掌骨骨折、右小腿及左手臂挫
    傷等傷害；王俊翔、潘俊文、林育安、高仲彥於當日毆打李
    孟霖後，被告有買飲料並親自送至岩灣遂道口附近交給渠等
    飲用等情，為被告所不否認，並經證人林育安、高仲彥於偵
    查中及原審證述明確，復有車籍查詢資料、監視系統畫面各
    1份、刑案現場照片17張、財團法人臺東基督教醫院99年5月
    20日診斷證明書影本1紙等附卷可稽，此部分事實，首堪認
    定。
(二)、證人林育安於偵查中證稱：王俊翔說是其三舅沈韋村出錢要
    其處理毆打李孟霖，因為沈韋村與李孟霖有木頭糾紛，就是
    李孟霖檢舉沈韋村有漂流木，王俊翔在打人前後都有說過此
    事；99年5月19日早上王俊翔就到伊的家中，叫醒伊與高仲
    彥，在路上才告訴我們要去利吉打一個人等語（見99年度偵
    字第1154號卷第14、15頁）；於臺東地院另案準備程序時陳
    稱：王俊翔於99年5月19日一大早來伊的家中，說有人檢舉
    其三舅沈韋村漂流木的事，王俊翔有親口說是其三舅沈韋村
    出錢的等語（見臺東地院98年度易字第216號卷第50頁）；
    復於原審證述：99年5月19日王俊翔至伊的家中載伊與高仲
    彥，在打李孟霖前，王俊翔有跟伊說係有人檢舉其舅舅沈韋
    村漂流木，其才要去打李孟霖等語（原審卷第100、101頁）
    。又證人高仲彥於警詢中證稱：王俊翔在伊等打完李孟霖後
    ，有說係因李孟霖檢舉沈韋村漂流木之事，沈韋村才找王俊
    翔要打李孟霖等語（見警卷一第36、37頁）；復於偵查中證
    稱：王俊翔至伊家載伊與高仲彥（應為林育安之誤載），王
    俊翔在車上有說其舅舅沈韋村與人家有木頭糾紛等語（見99
    年度偵字第1154號卷第15頁）。足見王俊翔曾經對林育安及
    高仲彥表示：沈韋村因為李孟霖檢舉沈韋村有漂流木，因此
    沈韋村出錢叫王俊翔打李孟霖等語。
(三)、證人王俊翔雖於原審時證稱：伊在河川底下遇到李孟霖，撿
    拾漂流木時有發生摩擦，因為李孟霖讓伊損失不少而懷恨在
    心，伊前腳才載漂流木去放，李孟霖旋即叫人去搜索云云（
    見原審卷第114、115頁），然證人即告訴人李孟霖於原審證
    述：伊從來沒有見過王俊翔，伊會被打是因為有人認為漂流
    木係伊檢舉等語（見原審卷第181頁），又未提出相關事證
    以實其說，告訴人李孟霖又稱並不認識被告王俊翔，渠等2
    人間難認有漂流木糾紛問題存在。是以，證人王俊翔上開所
    述，無非係事後迴護被告之詞，尚難採信。
(四)、又證人潘俊文雖於原審證稱：毆打李孟霖係因為王俊翔的關
    係，與沈韋村無關云云（見原審卷第178、179頁），然其於
    臺東地院另案之準備程序及審理時均陳稱：沈韋村有跟王俊
    翔說要去打李孟霖；王俊翔當時好像有提到沈韋村邀我們去
    打人等語（見臺東地院99年度訴字第280號卷第25、33頁）
    ，其於原審時之證述與先前另案所述及上開證人證述不符，
    且李孟霖與王俊翔既無糾紛，已如前述，足認其於原審之上
    開證述自難採信。
(五)、證人林育安於偵查中證稱：99年5月19日案發前幾分鐘順路
    到沈韋村家中拿十字鎬木柄，因為車子有十字鎬木柄，但是
    差一支，所以到沈韋村家中再拿一支，當時沈韋村有說趕快
    走不要擔誤太久，且有說十字鎬木柄放置的地點等語（見99
    年度偵續字第21號卷第34頁）；於臺東地院另案之準備程序
    時陳稱：王俊翔於99年5月19日一大早來找伊與高仲彥，並
    帶伊與高仲彥出去，王俊翔說有人檢舉其三舅漂流木的事情
    ，早上其三舅就已經帶他去看過他家（應係指李孟霖家），
    伊和高仲彥親眼目賭沈韋村告訴王俊翔十字鎬木柄放在哪裡
    ，然後是王俊翔去拿的等語（見臺東地院99年度易字第216
    號卷第50、51頁）；復於原審證稱：當日至沈韋村家拿十字
    鎬木柄的時候，沈韋村有說「趕快走，不要在他家待太久。
    」等語，當時車子是停在沈韋村家裡面，只有王俊翔一個人
    下車，王俊翔下車後有跟沈韋村對話，對話的地點離停車的
    地方約有十幾步的距離，印像中係王俊翔去拿十字鎬木柄，
    沈韋村有指示說十字鎬木柄放在哪裡，拿的地點是在沈韋村
    家門口的貨櫃附近，之後要離開的時候，沈韋村好像有走靠
    近車子告訴我們說「趕快走，不要耽誤太久。」等語（原審
    卷第101-105頁）。又證人高仲彥於偵查中證稱：當時去拿
    十字鎬木柄時，是沈韋村告訴十字鎬木柄放置的地點等語（
    見99年度偵續字第21號卷第34頁）。足見王俊翔、林育安、
    高仲彥及潘俊文等人，於99年5月19日前往告訴人李孟霖上
    開住處毆打李孟霖前，有先至被告沈韋村上開住處，王俊翔
    並依被告之指示，於該住處之貨櫃附近取得十字鎬木柄一支
    ，且被告沈韋村並向渠等表示不要在其住處停留過久等語。
    至若證人高仲彥雖於臺東地院另案之準備程序中曾陳稱：十
    字鎬木柄係伊去沈韋村家拿出來的云云（見臺東地院99 年
    度易字第216號卷第51頁），然其亦自承：沈韋村指示王俊
    翔拿十字鎬木柄回來之後到上車前，伊都在車上等語（見臺
    東地院99年度易字第216號卷第51頁），核與證人林育安所
    述僅有王俊翔一人下車等語相符，高仲彥既未下車，其所述
    係其拿十字鎬木柄一節，尚難採信，自應以證人林育安所述
    較為可採。
(六)、又證人即另案被告王俊翔雖於原審證稱：99年5月19日，伊
    等沒有到沈韋村的砂石場，車子停在路邊而已，伊沒有把車
    子開到裡面，也沒有和沈韋村交談云云，其證述與上開證人
    之證述並不相符，且被告業已承認當時有和王俊翔交談，足
    認其上開證述顯係維護被告沈韋村之詞，殊無足採。另證人
    潘俊文於原審時雖證稱：當時車上有2支十字鎬、1支鋁棒及
    1支鐵棍（見原審卷第179頁）云云，然其於臺東地院另案審
    理時自承：十字鎬木柄係在沈韋村家中拿的等語（臺東地院
    99年度訴字第280號卷第33頁），顯見其於原審時翻異前詞
    ，所為之證述又與其他證人亦有未合，自難採信。
(七)、證人林育安於臺東地院另案之準備程序時陳稱：王俊翔打完
    後載著伊、林育安、高仲彥、潘俊文等人離開，之後到寒舍
    下來一點的地方會合（指岩灣附近），就是電話發送位置那
    裡，沈韋村有出現買了茶裏王給伊等，含沈韋村自己，1人1
    瓶，喝完之後沈韋村叫伊等趕快先走，之後再電話聯絡，後
    來就沒有再聯繫伊與高仲彥等語（見臺東地院99年度易字第
    21 6號卷第50、51頁）；復於原審證稱：伊等毆打李孟霖後
    ，沈韋村有買飲料去找伊等，其有在現場留一下子，並向伊
    等說「不要留在那邊太久，趕快離開這邊」等語（見原審卷
    第103頁、第107頁）。證人即另案被告高仲彥於警詢中證稱
    ：當天毆打完李孟霖後，王俊翔載伊等至一個斷橋處，路途
    中先停車，伊與林育安下車將覆蓋車牌之衛生紙清除掉，斷
    橋處位置大概是李孟霖住處的對面，伊等在那裡休息，後來
    沈韋村就走路到現場與伊等會合，沈韋村還帶了5瓶無糖綠
    茶給伊等喝，沈韋村與王俊翔聊一下話就走了等語（見警卷
    一第37頁）。足見被告沈韋村於王俊翔、林育安、高仲彥及
    潘俊文等人毆打告訴人李孟霖後，有買飲料至寒舍附近（即
    被告所述岩灣隧道口附近）慰勞王俊翔等人，並向渠等表示
    「不要留在那邊太久，趕快離開這邊。」等語。
(八)、復參以王俊翔於毆打告訴人李孟霖前，有駕車前往被告之住
    處，並依被告之指示於其住處取得毆打告訴人所用之十字鎬
    木柄一支，且被告向渠等表示不要在其住處停留太久一節，
    酌以被告於王俊翔、林育安、高仲彥及潘俊文等人毆打李孟
    霖後，有買飲料至李孟霖住處附近慰勞王俊翔等人，並向渠
    等表示「不要留在那邊太久，趕快離開這邊。」等情以觀，
    足徵被告對於王俊翔要毆打李孟霖一事應知之甚詳。
(九)、被告沈韋村對於王俊翔毆打告訴人李孟霖一情既知之甚詳，
    且王俊翔與李孟霖並不相識，更無所謂糾紛存在，已如上述
    ，王俊翔若非出自於他人教唆，應無毆打李孟霖之動機存在
    。又證人即告訴人李孟霖於警詢及原審時業已證述曾聽到被
    告沈韋村放話要其小心一點等語，參以王俊翔曾向林育安、
    高仲彥等人表示毆打李孟霖一事，係因被告懷恨李孟霖檢舉
    其撿拾漂流木，王俊翔既曾向他人說過毆打李孟霖係因李孟
    霖檢舉被告沈韋村漂流木，其主觀上應有意圖使上開證人相
    信被告沈韋村為教唆傷害李孟霖之人，而衡酌王俊翔係被告
    之外甥，苟非確實係其舅舅即被告與李孟霖之糾紛，王俊翔
    當無向林育安、高仲彥等人表示其之所以要毆打李孟霖係因
    李孟霖檢舉被告漂流木事宜，且由被告出錢委由其處理等情
    。
(十)、綜合上情，足徵王俊翔之所以毆打告訴人李孟霖，應係出自
    於被告沈韋村懷恨李孟霖檢舉其漂流木之事因而教唆王俊翔
    毆打李孟霖。
三、至若辯護意旨以：被告並無教唆傷害告訴人李孟霖之動機，
    本案係另案被告王俊翔與李孟霖之糾紛，且李孟霖亦提出陳
    報狀，足見李孟霖亦認同被告無教唆之犯意，被告於當時係
    經營砂石場並兼營挖土機等重機買賣，根本無暇撿拾漂流木
    ；李孟霖於警詢之證述與其他證人不符，自難採信；證人林
    育安、高仲彥所述曾聽見王俊翔說係被告教唆去傷害李孟霖
    一節，據證人王俊翔於原審詰問時證述並無此事，證人林育
    安亦自承未親自聽聞被告向王俊翔教唆之內容，也不清楚被
    告有無從事漂流木生意，亦不清楚漂流木糾紛之詳情，被告
    從未要求林育安去教訓李孟霖，被告也未要求林育安等人扛
    下來，足見本件傷害與被告無關；證人林育安證述99年5月
    19日係順路前往，當時於被告家車停車後，停車處距離被告
    與王俊翔交談處有十幾至20步路，林育安、高仲彥、潘俊文
    等人絕無可能聽聞被告與王俊翔之對話內容，故林育安於偵
    查中所述被告有說「趕快走不要耽誤太久」，顯非事實，更
    與林育安、高仲彥於另案準備程序中所述「沈韋村沒有交代
    我們什麼事情」一節不符；倘若被告確係本案教唆之人，理
    應親自對於車上所有之共犯面授機宜，並交代如何下手，豈
    可能僅有王俊翔一人下車，並草草交談即出發前往被害人住
    處；證人林育安證述：確定被告有拿錢請王俊翔教訓李孟霖
    ，更屬無稽，蓋被告與王俊翔為甥舅關係，倘若有教唆乙情
    ，豈須拿錢辦事？且證人林育安並未看見被告拿錢給王俊翔
    ，其證述自屬片面臆測之詞；被告雖於王俊翔等人毆打李孟
    霖後有送飲料過去，但被告與王俊翔為甥舅關係，王俊翔曾
    多次以電話要求被告送飲料之事實，業據證人王俊翔於原審
    證述明確，被告接到電話當時心中確實有一絲懷疑、不安，
    深怕外甥衝動惹事，才不顧瓜田李下之嫌前往瞭解，經王俊
    翔當場告知已闖禍後，被告無奈之餘隨機離去，倘被告確係
    教唆之人，豈可能不對林育安等人大大嘉許、鼓勵，甚至當
    場分受報酬云云。然查：
(一)、告訴人李孟霖並不認識王俊翔，且李孟霖於100年4月8日所
    提出之陳報狀，乃係請求原審傳訊未落網之共犯，並表示若
    查明本案另有其他共犯而足以確認被告並非主謀，請求原審
    對被告從輕量刑（見原審卷第125頁），顯見李孟霖並非完
    全認同被告之辯解，況被告確實與李孟霖有上開糾紛存在，
    業如前述，是辯護人認被告無教唆王俊翔毆打李孟霖之動機
    存在，尚非可採。
(二)、證人陳金山於警詢固證稱：伊從去年八八水災後就沒有見過
    被告，亦未與被告講過話等語（見警卷一第84頁）；然證人
    即告訴人李孟霖於警詢係證稱：沈韋村有放話恐嚇我同村（
    利吉村）的人，共有陳金山、張嘉仁、劉逞圩等3人，並叫
    他們3人來轉告知我等語（見警卷一第65頁），可見李孟霖
    係表示被告係以放話方式讓陳金山知道，陳金山可能係由第
    3人處輾轉得知，則李孟霖於警詢之證述與證人陳金山之證
    述即無不符之處。再證人張嘉仁於警詢時固未證稱有遭到被
    告恐嚇一情，然此乃係警察並未詢問其是否有遭到被告恐嚇
    （見警卷一第89、90頁），尚難因此遽認李孟霖所述並非事
    實。又證人劉逞圩於警詢證稱：沈韋村懷疑其擁有之漂流木
    遭檢舉是伊所為，所以向伊恐嚇等語（見警卷一第93頁），
    然警察對於被告是否有進一步要求證人劉逞圩轉告李孟霖一
    情，並未詳加追問，自難以此遽認李孟霖之證述與證人劉逞
    圩之證述不符。
(三)、又證人即另案被告林育安固然證述未曾親自聽聞被告沈韋村
    向王俊翔教唆之內容，然其證述係用以證明「王俊翔曾經對
    林育安表示：沈韋村因為李孟霖檢舉沈韋村有漂流木，因此
    沈韋村出錢叫王俊翔打李孟霖。」之間接事實，自難以其未
    親眼目賭被告教唆王俊翔之內容，即謂本件傷害案件與被告
    無涉。
(四)、另案被告王俊翔、林育安、高仲彥及潘俊文於99年5月19日
    至被告家時，固然僅有王俊翔一人下車，然林育安於原審業
    已證述：沈韋村有說「趕快走不要耽誤太久」，伊會聽到係
    因伊等要離開時沈韋村有靠近車子等語（見原審卷第105頁
    ），是以，縱然王俊翔與被告交談處距離渠等之車子有十幾
    至20步距離，亦難以此即謂證人林育安之證述顯非事實。又
    證人林育安於原審時業已證述被告沈韋村叫伊等趕快走不算
    交代等語（見原審卷第106頁），顯見此乃證人主觀認知上
    之問題，自難因此遽認其證述前後有不一致之處。
(五)、又教唆犯罪者，常躲於幕後操控犯罪，本件被告教唆王俊翔
    傷害告訴人李孟霖，業如前述，且原審及本院均未認定被告
    所教唆之對象係林育安、高仲彥及潘俊文等人，豈能以被告
    未對林育安、高仲彥及潘俊文等人逐一面授機宜並交代如何
    下手，即謂被告無教唆王俊翔之犯意存在？且縱被告與王俊
    翔為甥舅關係，若有教唆傷害之事實，拿錢辦事亦不違一般
    社會之常情。
(六)、被告於警詢中先辯稱：於99年5月19日早上8時許起床至下午
    2時59分都在家裡云云；復於偵查中始坦承：有於99年5月19
    日中午過後有買飲料送去岩灣隧道與王俊翔等語，足見其於
    警詢中刻意隱匿送飲料與王俊翔等人之行為。被告於原審準
    備程序自承：王俊翔在99年5月19日中午過後有去找伊，王
    俊翔有說要去毆打李孟霖，要去找他討公道，因為王俊翔之
    前有懷疑李孟霖檢舉漂流木的事云云（原審卷第31頁），復
    於原審審理時辯稱：99年5月19日下午王俊翔有開車到伊的
    住處，下車後王俊翔有說要去打李孟霖，伊當時以為王俊翔
    在開玩笑，還有勸阻王俊翔，伊當時不清楚為何王俊翔要去
    打李孟霖，是王俊翔打人之後，才知道是因為漂流木的事云
    云，足徵被告對於王俊翔於毆打李孟霖前，是否已知悉王俊
    翔毆打李孟霖之原因，所述前後不一。綜上，足見本件被告
    之辯解前後均有不一致之處，其辯解自難以採信。
(七)、至於證人王得居及何國華於本院所為之證詞，亦無從為被告
    有利之認定。
四、潘俊文等4人共同傷害李孟霖，致其受有之左側尺骨開放性
    骨折、左側脛腓骨開放性骨折、左側第四掌骨骨折、右小腿
    及左手臂挫傷等傷害之事實，有財團法人臺東基督教醫院診
    斷證明書1紙在卷可參，又按重傷害者，依刑法第10條第4項
    規定係指：「一、毀敗或嚴重減損一目或二目之視能。二、
    毀敗或嚴重減損一耳或二耳之聽能。三、毀敗或嚴重減損語
    能、味能或嗅能。四、毀敗或嚴重減損一肢以上之機能。五
    、毀敗或嚴重減損生殖之機能。六、其他於身體或健康，有
    重大不治或難治之傷害」，又刑法第10條第4項第4款所謂毀
    敗或嚴重減損一肢以上之機能，其究否已達毀敗或嚴重減損
    之程度、有無恢復之可能，應以現在一般之醫療水準為基礎
    ，參以傷害後之現狀加以判斷。經本院函詢財團法人臺東基
    督教醫院就本件告訴人所受之傷害，於身體何部分有遭受不
    可治癒或減損其身體機能之傷害，該院於100年7月26日以東
    基信字第100385號函覆稱：「告訴人左脛腓骨上端骨折已癒
    合，但仍有影響左膝關節活動之機能如蹲、跳、運動之機能
    ，遺留左下肢及膝關節部分運動之範圍，約為健側之85%（
    即影響15%之功能喪失）」等情，有前揭回函1紙及所附歷次
    門診、急診、出院摘要暨傷口評估表在卷可考（見本院卷第
    83-91頁），據此，告訴人李孟霖受被告潘俊文此次毆打創
    傷，左膝關節猶維持約80%之功能，依上開說明，應認告訴
    人此次所受傷勢尚未發生毀敗或嚴重減損一肢以上機能之重
    傷害結果，祇可認為減衰機能，要與毀敗或嚴重減損一肢以
    上之機能有別，尚難認已達重傷之程度。
五、綜上所述，被告辯稱本件並未教唆另案被告王俊翔實施傷害
    一節，應係事後卸責之詞，委無足採。本件事證明確，被告
    上開犯行應堪認定。
乙、論罪之理由：
    被告教唆王俊翔使之實行傷害行為，依刑法第29條第1項規
    定，為教唆犯，應依同條第2項之規定，依其所教唆之傷害
    罪處罰之。核被告沈韋村所為，係犯刑法第29條第1項、第
    277條第1項之教唆傷害罪。
、駁回上訴之理由：
    查被告上開犯行，本院仔細斟酌原審判決理由，認其事實之
    認定、理由之採擇，於相關證據法則、經驗法則、論理法則
    並無違背，原審因而適用刑事訴訟法第299條第1項前段，刑
    法第29條、第277條第1項，刑法施行法第1條之1等規定，並
    審酌被告僅因懷疑告訴人李孟霖檢舉其撿拾漂流木，即教唆
    王俊翔實行傷害行為，王俊翔乃因而與林育安、高仲彥及潘
    俊文等人共同毆打告訴人李孟霖，致告訴人李孟霖所受傷害
    非輕，復於偵、審中一再否認犯行，顯見犯後態度不佳，且
    於犯後迄未與告訴人和解並賠償告訴人之損失，及其智識程
    度為高職畢業、生活狀況等一切情狀，量處有期徒刑1年6月
    ，並認定未扣案之十字鎬木柄、鋁棒、黑色頭套，雖係被告
    持以犯本件傷害罪所用之物，然未據扣案，亦無法證明現尚
    存在，為免日後執行之困難，爰不為沒收之諭知，其認事用
    法核無違誤，量刑亦屬允當，被告以前開情詞為由，否認犯
    行，提起上訴，其上訴為無理由，應予駁回。
據上論斷，應依刑事訴訟法第368條，判決如主文。
本案經檢察官崔紀鎮到庭執行職務。
中    華    民    國   100    年    9     月    5     日
                        刑事庭審判長法  官  謝志揚
                                    法  官  許仕楓
                                    法  官  李水源
以上正本證明與原本無異。
本判決不得上訴。
中    華    民    國   100    年    9     月    5     日
                                  書記官  陳有信
附錄本案論罪科刑法條全文
刑法第277條第1項：
傷害人之身體或健康者，處 3 年以下有期徒刑、拘役或 1 千元
以下罰金。